【裁判字號】    92,交易,89
【裁判日期】    920728
【裁判案由】    過失傷害
【裁判全文】
臺灣彰化地方法院刑事判決                          九十二年度交易字第八九號
    公  訴  人  臺灣彰化地方法院檢察署檢察官
    被      告  甲○○
右列被告因過失傷害案件，經檢察官聲請簡易判決處刑（九十二年度偵字第二三七二
號），本院改依通常程序審理判決如左︰
    主  文
甲○○因過失傷害人，處有期徒刑肆月，如易科罰金，以參佰元折算壹日。
    事  實
一、甲○○於民國九十一年七月十八日中午十二時四十分許，駕駛原車牌號碼為ＧＤ
    ─二八四五號，業已於八十八年十二月一日註銷車牌之自小客車，沿彰化縣芳苑
    鄉○○路三九三巷，由西往東方向行駛，行經未設交通號誌之彰化縣芳苑鄉○○
    路三九三巷與該路三九五巷之交岔路口時，原應注意汽車行駛時，駕駛人應注意
    車前狀況，隨時採取必要之安全措施，及汽車行經無號誌之交岔路口時，左方車
    應暫停讓右方車先行，且依當時情況又無不能注意之情事，竟疏於注意，未確實
    注意車前狀況，且左方車未暫停讓右方車先行，而貿然高速通過該無號誌之交岔
    路口，適有乙○○騎駛車牌號碼ＮΡΗ—二三九號重型機車，未戴安全帽，沿大
    同路三九五巷，由南往北方向行駛至該交岔路口，原亦應注意車前狀況，隨時採
    取必要之安全措施及汽車行駛至無號誌交岔路口，應減速慢行，隨時作停車之準
    備，而依當時情形，又無不能注意之情事，竟亦疏於注意，未確實注意車前狀況
    ，且未確實減速慢行，而貿然前行，因雙方皆有上述之疏失，致甲○○所駕駛之
    自小客車於高速通過上開交岔路口時，其自小客車之右前車門處與乙○○所騎駛
    之重型機車前側發生碰撞，乙○○因而往前彈起，旋遭高速行進中之被告所駕自
    小客車前擋風玻璃右上方撞擊，該車前擋風玻璃右上方處因而碎裂成蜘蛛網狀，
    乙○○則因而受有頭部外傷併腦出血及腦挫傷等傷害。
二、案經乙○○訴由彰化縣警察局二林分局報請臺灣彰化地方法院檢察署檢察官偵查
    聲請簡易判決處刑。
    理  由
一、訊據被告甲○○供承於右開時地駕駛原車牌號碼為ＧＤ─二八四五號，業已於八
    十八年十二月一日註銷車牌之自小客車與告訴人所騎駛之車牌號碼ＮΡΗ—二三
    九號重型機車發生車禍肇事，並致告訴人受傷等情，雖否認有何過失，辯稱：伊
    駕車所行駛之道路係大同路為幹線道，告訴人騎駛機車所行駛之道路係大同路巷
    道為支線道，告訴人應暫停讓被告先行云云。惟查：（一）被告右揭犯行，業據
    告訴人於警訊時、偵查中及本院調查時迭次指訴車禍發生之過程及因而所受之傷
    害等情在卷，並有道路交通事故調查報告表一份、受傷診斷書四紙、車禍現場照
    片四張、事後補拍攝有被告所駕自小客車右側車門凹陷、前擋風玻璃右上方呈蜘
    蛛網狀裂痕之受損照片四張附卷可資佐證。（二）次查依上開調查報告表、車禍
    現場照片及事後補拍被告所駕車輛受損照片顯示，被告係駕車沿大同路三九三巷
    ，由西往東方向行駛，另告訴人係騎車沿大同路三九五巷，由南往北方向行駛，
    其二人於通過交岔路口前所行駛之道路，均係無行車分向限制線之鄉○道路，必
    須於通過該交岔路口後，各自行進方向之道路始均拓寬為劃有行車分向限制線即
    雙黃線之道路，是被告及告訴人於發生車禍前所行駛之道路均屬無行車分向限制
    線之鄉○道路，自無幹線道或支線道之分，此部分亦據當時現場處理之警員楊釗
    欽到庭證述明確，是被告辯稱伊駕車所行駛之道路係大同路為幹線道，告訴人騎
    駛機車所行駛之道路係大同路巷道為支線道，告訴人應暫停讓被告先行云云，核
    屬無據，自無足採。（三）另查依上開車禍現場相片顯示機車受損位置係位於機
    車前側，而依事後補拍被告所駕車輛受損照片顯示其受損情形係右側車門凹陷、
    前擋風玻璃右上方呈蜘蛛網狀裂痕，足見本件車禍之撞擊點係位於被告所駕自小
    客車之右前車門處與乙○○所騎駛之重型機車前側，且乙○○於碰撞後因而往前
    彈起，旋遭行進中之被告所駕自小客車前擋風玻璃右上方撞擊，復因被告之行車
    速度甚快，於重力加速度之情形下，致該車前擋風玻璃右上方處因而碎裂成蜘蛛
    網狀無訛，基此，被告辯稱發生車禍前之時速約為三十公里云云，核與上開自小
    客車擋風玻璃右上方處因撞及彈起之乙○○致碎裂成蜘蛛網狀，該自小客車行進
    速度顯然甚快之客觀跡證不符，所辯核屬事後諉責飾卸之詞，殊無足採。（四）
    按車輛行駛時，駕駛人應注意車前狀況，隨時採取必要之安全措施；汽車行經無
    號誌之交岔路口，應減速慢行，作隨時停車之準備，道路交通安全規則第九十四
    條第三項、第一百零二條第一項第二款分別定有明文。本件被告駕車自應注意上
    述道路交通安全規則之規定，且依當時路況，又無不能注意之情形，竟疏未注意
    ，以致肇事，並致告訴人受傷，雖告訴人騎機車疏未注意前揭道路交通安全規則
    第九十四條第三項、第九十三條第一項第三款之規定而為肇事次因，亦與有過失
    ，被告仍難辭其為本件車禍肇事主因之過失責任，其空言否認具有過失，顯無足
    採。（五）至於臺灣省彰化縣區車輛行車事故鑑定委員會九十二年四月二十一日
    彰鑑字第九二０二六０號函及鑑定意見書之鑑定意見，認被告駕駛無牌照小客車
    行經無號誌之交岔路口，左方車未停讓右方車先行，為肇事主因，認告訴人駕駛
    重機車行經無號誌之交岔路口，未減速慢行，作隨時停車之準備，為肇事次因，
    與本院認定被告及告訴人分別具有過失之部分原因相同，惟因漏未斟酌被告及告
    訴人均為駕駛人，駕車或騎車應注意車前狀況，隨時採取必要之安全措施之客觀
    情狀，其鑑定意見，於與本院前揭見解有別部分，為本院所不採，併此敘明。再
    告訴人所受之傷害，除係因其個人騎車與有過失所致外，亦係由被告前揭過失駕
    駛行為所致，是被告之過失駕駛行為與告訴人之受傷間，自存有相當因果關係。
    綜上所述，本件事證明確，被告右揭犯行，洵堪認定，應予依法論科。
二、核被告所為，係犯刑法第二百八十四條第一項前段之過失傷害罪。爰審酌被告就
    本件車禍應負主要之過失責任，告訴人所受傷害之程度非輕，然其騎機車未戴安
    全帽，致傷害之程度之加深亦與有過失，及被告肇事後尚未與告訴人達成和解，
    賠償民事損失暨犯後仍否認犯行，未見悔悟等情，量處如主文所示之刑，並諭知
    易科罰金之折算標準，以示懲儆。
據上論斷，應依刑事訴訟法第四百五十二條、第二百九十九條第一項前段，刑法第二
百八十四條第一項前段、第四十一條第一項前段，罰金罰鍰提高標準條例第一條前段
、第二條，判決如主文。
本案經檢察官吳怡盈到庭執行職務。
中    華    民    國      九十二    年     七       月      二十八      日
                              臺灣彰化地方法院刑事交通法庭
                                    法      官  李  進  清
右正本證明與原本無異。
如不服本判決，應於判決送達後十日內向本院提出上訴狀( 須附繕本 )。
告訴人或被害人對於判決如有不服具備理由請求檢察官上訴者，其上訴期間之計算係
以檢察官收受判決正本之日期為準。
                                    法院書記官  張  木  松
中    華    民    國      九十二    年     七       月    二十九      日
刑法第二百八十四條
因過失傷害人者，處六月以下有期徒刑、拘役或五百元以下罰金。致重傷者，處一年
以下有期徒刑、拘役或五百元以下罰金。
從事業務之人，因業務之過失傷害人者，處一年以下有期徒刑、拘役或一千元以下罰
金。致重傷者，處三年以下有期徒刑、拘役或二千元以下罰金。


司法院資訊處製作；財團法人民間司法改革基金會備份。
